【裁判字號】    89,聲再,104
【裁判日期】    890630
【裁判案由】    聲請再審
【裁判全文】
臺灣高等法院高雄分院刑事裁定                    八十九年度聲再字第一四號
    聲  請  人
    即 自訴 人  甲○○
    受 判決 人  乙○○
右列聲請人因受判決人侵占案件，對於本院八十九年度上易字第三三五號中華民國八
十九年四月二十六日確定判決（原審案號：臺灣屏東地方法院八十八年度自字第一一
六號），聲請再審，本院裁定如左：
      主  文
再審之聲請駁回。
      理  由
一、聲請再審意旨略稱：
（一）聲請人自訴被告乙○○侵占一案，經台灣屏東地方法院以八十八年度自字第一
      一六號判決受判決人無罪，聲請人提起上訴，台灣高等法院高雄分院八十九年
      度上易字第三三五號判決，駁回上訴，聲請人以有足以影響判決之重要證物漏
      未審酌，爰聲請再審。
（二）屏東縣佳冬村玉光段一四○五號（原石光段第五十六號）係聲請人等十二人祖
      先所有，當時代表管理人為洪阿元，洪阿元當時也是屏東縣佳冬鄉三仙國王廟
      理人。其實際土地與三仙國王廟無關，每年田賦乃由洪阿元後代繳納。原審以
      無法看出該筆田賦代金究係何人繳納，誠屬不可思議。
（三）該筆土地係聲請人祖先所有，聲請人為合法繼承人，三仙國王廟後來易名為廣
      惠宮，洪阿元死亡後由楊朝琴任管理人。若土地為廣惠宮所有，屏東縣政府發
      放補償費為何通知洪阿元之後代領取，廣惠宮為何無法領取？嗣補償費寄存提
      存所七年之餘，經聲請人辦理始得領取。由此可見該筆土地非廣惠宮所有，補
      償費應由洪阿元等十二人之後代所有。
（四）受判決人擔任廣惠宮主任委員，明知該筆補償費新台幣二百十九萬四千四百七
      十五元非廣惠宮所有，竟然以廣惠宮之名義寄存，顯係侵占無疑。受判決人明
      知該筆土地係洪阿元、洪阿居、洪阿來、楊善海、楊清仁、楊碼生、吳阿生、
      楊阿賜、陳阿孔、郭阿起、楊萬春、余阿明等十二名後代所有，竟以免紛爭為
      由，發放洪阿元後代每人十萬元，如無此事實，眾信也可紛爭領取？而十二名
      後代中，為何洪陳招霖（洪阿來）、陳金現（陳阿孔）二人不發放，其理由何
      在？洪陳招霖、陳金現二人業已提起自訴（原審卷可查證），受判決人侵占自
      當明顯。原審草率判決，顯然違誤等語。
二、按自訴人為受判決人之不利益聲請再審者，以有刑事訴訟法第四百二十二條第一
    款規定之情形為限；亦即有同法第四百二十條第一款、第二款、第四款或第五款
    之情形者，即有(1)原判決所憑之證物已證明其為偽造或變造者；(2)原判決所憑之
    證言、鑑定或通譯已證明其為虛偽者；(3)原判決所憑之通常法院或特別法院之裁
    判已經確定裁判變更者；(4)參與原判決或前審判決或判決前所行調查之法官，或
    參與偵查或起訴之檢察官，因該案件犯職務上之罪已經證明者之情形之一，自訴
    人始得為受判決人之不利益聲請再審，觀之刑事訴訟法第四百二十八條第一項、
    第四百二十二條第一款、第四百二十條第一款、第二款、第四款、第五款之規定
    自明。又無罪之判決確定後，如原判決所憑之證物，已證明其為偽造或變造者，
    為受判決人之不利益，固得聲請再審，但刑事訴訟法第四百二十條第二項所謂已
    證明其為偽造或變造，以經判決確定或其刑事訴訟不能開始或續行，非因證據不
    足者為限之規定，應同樣有其適用，最高法院六十九年台抗字第一七六號判例可
    資參照。經查：
（一）聲請人以有足以影響判決之重要證物漏未審酌聲請再審，惟依刑事訴訟法第四
      百二十一條之規定，「不得上訴於第三審法院之案件，其經第二審確定之有罪
      判決，如就足生影響於判決之重要證據漏未審酌者，亦得為受判決人之利益，
      聲請再審。」，是足生影響於判決之重要證據漏未審酌，而聲請再審者者，係
      以受判決人之利益為限。本案原確定判決判處受判決人無罪，聲請人以受判決
      人之不利益聲請再審，自無上開規定之適用，亦即不得以足生影響於判決之重
      要證據漏未審酌，而聲請再審。
（二）又聲請人聲請再審意旨雖認上開土地每年田賦乃由洪阿元後代繳納，原審以無
      法看出該筆田賦代金究係何人繳納，乃不可思議；及受判決人以免紛爭為由，
      發放洪阿元後代每人十萬元，如無此事實，眾信也可紛爭領取？等情，認受判
      決人應明知該補償費非該廣惠宮所有。惟此均分別經原確定判決於理由中認定
      「觀諸該紙通知書所載，該土地之納稅義務人亦為廣惠宮之前身三仙國王宮，
      且無法看出該筆田賦代金究係何人繳納，尚無從由該紙田賦代金繳納通知書證
      明上開土地為聲請人即自訴人等所有。」；暨受判決人「既係經廣惠宮信徒大
      會所選任之管理人，又係於該次信徒大會後始行擔任管理人一職，對廣惠宮重
      大事務之處理，自應依信徒大會之決議行事，而信徒大會既已決議將該筆補償
      費之半數交予上訴人即自訴人等，並已經前任管理人楊朝琴公告，被告依該決
      議將半數補償費交付上訴人即自訴人等，再將餘款存於廣惠宮之帳戶中，亦難
      認被告對該筆補償費有何不法所有之主觀犯意。」等語明確。是聲請人所指受
      判決人有合於侵占犯罪構成要件之行為，徒就原確定判決所為證據之取捨據予
      以爭執，自非屬合法之再審理由。
（三）聲請人雖再指摘認若上開土地為廣惠宮所有，屏東縣政府發放補償費為何通知
      洪阿元之後代領取？廣惠宮為何無法領取？及補償費寄存提存所七年之餘，經
      聲請人辦理始得領取，由此可見該筆土地非廣惠宮所有，補償費應由洪阿元等
      十二人之後代所有一節。然上開指陳是否可認定受判決人即有侵占之主觀犯意
      ，而足以動搖原確定判決，不無疑問。且縱認係所謂之「新證據、新事實」，
      惟自訴人為受判決人之不利益聲請再審者，以有刑事訴訟法第四百二十二條第
      一款規定之情形，即有同法第四百二十條第一款、第二款、第四款或第五款之
      情形者為限，前已述之，並不包括發現「新證據、新事實」，聲請人所指，自
      非屬得為受判決人之不利益而聲請再審之理由。
（四）聲請人另認原審法官草率判決，有所違誤云云，惟聲請人並未提出確定判決以
      證明原判決所憑之證據、證言為虛偽，或承辦法官因該案件犯職務上之罪，所
      舉事證，顯不足以動搖原確定判決，依前開判例意旨，自亦非屬得聲請再審之
      理由。
三、綜上所述，聲請人所舉前開聲請再審之理由，聲請再審，核與刑事訴訟法第四百
    二十條第一項第一款、第二款、第四款或第五款所定之情形，無一相符，應認無
    再審理由，爰依同法第四百三十四條第一項，裁定如主文。
中    華    民    國     八十九     年       六       月     三十       日
                              臺灣高等法院高雄分院刑事第三庭
                                  審判長法官  莊秋桃
                                        法官  陳中和
                                        法官  魏式璧
右正本證明與原本無異。
不得抗告。
            書記官  楊茱宜
中    華    民    國     八十九     年       七       月     三         日
                                                                        Ｇ


司法院資訊處製作；財團法人民間司法改革基金會備份。
